臺灣高等法院刑事判決
110年度上訴字第472號
上  訴  人  
即  被  告  曾翔鴻



選任辯護人  姚宗樸律師(扶助律師)          
上列上訴人即被告因強盜等案件，不服臺灣桃園地方法院109年
度訴字第863號，中華民國110年1月13日第一審判決（起訴案號
：臺灣桃園地方檢察署109年度偵字第18720號），提起上訴，本
院判決如下：
    主  文
上訴駁回。
    事  實
一、曾翔鴻明知具殺傷力之槍枝、子彈均係槍砲彈藥刀械管制條
    例管制之物品，非經主管機關許可，不得持有，竟基於非法
    持有具殺傷力之非制式手槍及子彈之犯意，於民國107年11
    、12月份間（起訴書原載為108年2月間，於原審審理時經公
    訴檢察官更正）之某日，在其新竹縣○○鎮○○○○00號住處附近
    ，發現其駕駛之車牌號碼000-0000號計程車上，有乘客所留
    具有殺傷力之非制式手槍1支（含彈匣，槍枝管制編號00000
    00000號）及非制式子彈18顆（起訴書誤載為17顆，於原審
    審理時經公訴檢察官更正）後，即起意持有之。
二、曾翔鴻意圖為自己不法之所有，基於攜帶兇器強盜及毀損之
    犯意，於109年6月15日晚間7時13分（起訴書誤載為15分，
    應予更正）許，騎乘懸掛000-000號車牌之機車，並攜帶上
    開具殺傷力之非制式手槍1支與鐵鎚1把等客觀上足以危害人
    生命、身體、安全，可供兇器使用之物品，前往鄭博文所經
    營址設桃園市○○區○○路00號之彩堡銀樓，並頭戴安全帽、面
    戴口罩及雙手戴白色手套以遮掩面貌並避免指紋殘留現場，
    於曾翔鴻進入該銀樓店面後，暫時代為看管銀樓之鄭博文之
    父鄭欽德以為曾翔鴻係欲購買金飾之顧客，即由銀樓店面旁
    、以一內門阻隔空間之休息室打開內門招呼，曾翔鴻不予理
    會，逕由隨身攜帶之黑色包包內以左手取出上開非制式手槍
    ，以右手取出上開鐵鎚，先持該手槍朝店內擺設有金飾之玻
    璃展示櫃（若背對店面門口，該展示櫃係位於正面方向，下
    稱A展示櫃）之上方玻璃射擊1槍，以此強暴方式致鄭欽德不
    能抗拒，只能關閉內門、躲入該休息室，避免受到危害，曾
    翔鴻復接續持該鐵鎚朝A展示櫃上方玻璃之右下角落及右上
    角落連續敲擊3次，再朝該A展示櫃之上方玻璃敲擊1 次，惟
    因A展示櫃係裝設強化玻璃，遭上開攻擊仍未完全破裂損壞
    ，僅出現大面積裂痕，曾翔鴻復轉向其右方之另一擺設有金
    飾之玻璃展示櫃（若背對店面門口，該展示櫃係位於右方，
    下稱B展示櫃），持該鐵鎚朝B展示櫃平面玻璃之左下角落處
    敲擊3次，然B展示櫃之強化玻璃亦僅出現大面積裂痕及一微
    小洞口而未完全破裂損壞，而A、B展示櫃之強化玻璃雖出現
    大面積裂痕而不堪使用，且B展示櫃之玻璃另產生1 微小洞
    口，但因A、B展示櫃之玻璃皆未完全碎裂，曾翔鴻無法迅速
    取走展示櫃內擺設之金飾而未得手，只能逃離現場。嗣經鄭
    欽德報警處理，經警循線查獲，因而查悉上情，並扣得上開
    非制式手槍1支、子彈17顆、拆槍工具1批、鐵鎚1把、機車
    鑰匙1把、已擊發之彈頭、彈殼各1顆。
二、案經鄭欽德訴由桃園市政府警察局中壢分局報告臺灣桃園地
    方檢察署檢察官偵查起訴。
    理  由
壹、程序方面
一、審理範圍
    本案檢察官起訴被告涉犯槍砲彈藥刀械管制條例第8條第4項
    未經許可持有可發射子彈具有殺傷力之改造槍枝罪、槍砲彈藥
    刀械管制條例法第12條第4項未經許可持有子彈罪嫌、刑法
    第320條第1項竊盜、第330條第2項、第1項、第321條第1項
    第3款之攜帶兇器加重強盜未遂、刑法第354條毀損器物罪嫌
    。原審就非法持有手槍部分，判處有期徒刑5年2月，併科罰
    金新臺幣10萬元；竊盜部分，判處拘役50日；攜帶兇器強盜
    未遂部分，判處有期徒刑4年。不得易科罰金之有期徒刑部
    分，應執行有期徒刑8年。被告全部上訴後，就竊盜部分撤
    回上訴，此有撤回上訴聲請書1份在卷可參，故本案審理範
    圍並不包含被告被訴竊盜部分，先予敘明。
二、證據能力
  ㈠被告以外之人於審判外之陳述，雖不符刑事訴訟法第159條之
    1、159條之2、159條之3、159條之4等規定，而經當事人於
    審判程序同意作為證據，法院審酌該言詞陳述或書面陳述作
    成時之情況，認為適當者，亦得為證據。當事人、代理人或
    辯護人於法院調查證據時，知有第159條第1項不得為證據之
    情形，而未於言詞辯論終結前聲明異議者，視為有前項之同
    意，刑事訴訟法第159條之5定有明文。本案當事人、辯護人
    就下述供述證據方法之證據能力，於言詞辯論終結前同意作
    為證據使用，而經本院審酌各該證據方法之作成時，並無其
    他不法之情狀，均適宜為本案之證據，依刑事訴訟法第159
    條之5之規定，有證據能力。
　㈡其餘資以認定本案犯罪事實之非供述證據，亦查無違反法定
    程序取得之情形，依刑事訴訟法第158條之4反面規定，應具
    證據能力。
貳、實體方面
一、有罪認定之理由
　㈠關於事實欄一部份
　　上揭事實欄一之事實，業據被告於警詢時、偵查中、原審準
    備、審理時及本院審理時均坦承不諱，且經證人鄭欽德於偵
    查中、原審審理時證述明確（見109年度偵字第18720號偵查
    卷第177、178頁、原審卷二第124至127頁），並有桃園市政
    府警察局中壢分局扣押筆錄、扣押物品目錄表、桃園市政府
    警察局槍枝初步檢視報告表暨初步檢視照片、中壢分局興國
    派出所現場照片照片黏貼紀錄表、桃園市政府警察局中壢分
    局109年6月16日現場初步勘察報告、內政部警政署刑事警察
    局109年7月21日刑鑑字第1090069290號鑑定書、109年8月26
    日刑鑑字第1090075769號鑑定書、109年11月2日刑鑑字第10
    98002212號函在卷可稽（見前揭偵查卷第57至61、65至73、
    77至80、85、113、115、117至123、227至232頁、原審卷二
    第9至12、173頁），且有非制式手槍1支、子彈17顆、拆槍
    工具1批、已擊發之彈頭、彈殼各1顆扣案可憑，足認被告上
    開對於事實欄一之任意性自白與事實相符，堪予採信。
  ㈡關於事實欄二部分
　　訊據被告固然坦承有於前揭時、地持槍射擊、以鐵鎚敲擊毀
    損展示櫃玻璃，致玻璃不堪使用之事實，惟矢口否認有何強
    盜犯行，辯稱：案發前兩、三個月，伊在等乘客去對面買牛
    肉麵，銀樓內有一個年輕人叫伊離開、不能臨時停車，害伊
    損失新臺幣（下同）300、400元，案發當天晚上，伊想到這
    件事，身上帶有槍，就想找那個年輕人給他一個教訓，告訴
    人鄭欽德從內門打開來時，滿臉鬍子，伊知道不是那個年輕
    人，故對空鳴槍、敲打展示櫃，沒有搶告訴人的意圖，若要
    搶告訴人，開一槍都有一個洞了，怎麼半途而廢自行離開云
    云。其選任辯護人為其辯稱：告訴人作證時表示還有時間跑
    到鐵門外面躲避，可見當時並未遭被告之加害行為而達不能
    抗拒程度，本件應為恐嚇取財云云。惟查：
　⒈被告於109年6月15日晚間7時13分許，騎乘懸掛000-000號車
    牌之機車，並攜帶前揭非制式手槍1支與鐵鎚1把前往彩堡銀
    樓，於該銀樓店面內朝A展示櫃之玻璃開槍擊發1次，復接續
    持鐵鎚敲擊A、B展示櫃之玻璃數次，致前開二展示櫃之玻璃
    出現大面積裂痕而不堪使用，亦使B展示櫃因而產生一微小
    洞口等情，業據被告於偵查、原審及本院審理時均供承不諱
    ，並有車輛詳細資料報表、桃園市政府警察局中壢分局扣押
    筆錄、扣押物品目錄表、中壢分局興國派出所現場照片照片
    黏貼紀錄表、桃園市政府警察局中壢分局109年6月16日現場
    初步勘察報告、告訴人提出之修繕玻璃收據、桃園市政府警
    察局中壢分局109年7月9日中警分刑字第1090041269號函暨
    現場照片黏貼紀錄表、109年7月9日中警分刑字第109004195
    7號函暨照片黏貼紀錄表及道路監視器錄影畫面光碟、109年
    7月21日中警分刑字第1090045760號函暨內政部警政署刑事
    警察局109年7月10日刑紋字第1090071542號鑑定書在卷可憑
    （見前揭偵查卷第41、43、45、47、57至61、65至73、77至
    115、117至124、181、207至211 、213至215、221至226頁
    ），且有非制式手槍1支、子彈17顆、拆槍工具1批、鐵鎚1
    把、機車鑰匙1把、已擊發之彈頭、彈殼各1顆扣案可考，復
    經原審勘驗彩堡銀樓監視器錄影畫面確認無訛，有原審109
    年11月6日勘驗筆錄暨截圖在卷可憑（見原審卷二第119至12
    3、133至150頁），此部分事實，首堪認定。
　⒉按強盜罪所施用之強暴、脅迫手段，祇須足以壓抑被害人之
    抗拒，或使被害人身體上、精神上，處於不能抗拒之狀態，
    而使其喪失意思自由為已足，縱令被害人實際無抗拒行為，
    仍於強盜罪之成立，不生影響（最高法院22年上字第317號
    、30年上字第3023號判例意旨參照）。而強盜罪之所謂「不
    能抗拒」，係指行為人所為之強暴、脅迫等不法行為，就當
    時之具體事實，予以客觀之判斷，足使被害人身體上或精神
    上達於不能或顯難抗拒之程度而言，亦即應依一般人在同一
    情況下，其意思自由是否因此受壓制為斷，不以被害人之主
    觀意思為準（最高法院87年度台上字第3705號、91年度台上
    字第290號、94年度台上字第2266號、100年度台上第6876號
    判決意旨參照）。查：
　⑴經原審勘驗彩堡銀樓監視器錄影畫面，結果顯示：頭戴安全
    帽、上著紅色長袖、下著黑色長褲、戴口罩、手戴白色手套
    、斜背一黑色包包身材微壯之被告出現在彩堡銀樓門口，以
    手感應電動門後走入店內，告訴人打開內門探頭查看，被告
    左手從背包內拿出一黑色手槍，右手持一黑色鐵鎚向上揮動
    1次後，左手持一手槍朝A展示櫃開槍擊發1次，致該玻璃展
    示櫃出現大面積裂痕，右手持一鐵鎚朝該玻璃展示櫃之右下
    角落及右上角落連續敲擊3次，再朝該玻璃展示櫃之上方敲
    擊1次，A展示櫃之玻璃出現大面積裂痕惟未完全破損，告訴
    人見被告上開行為即將內門關上，走至內門左側玻璃展示櫃
    後方撥打電話。被告復左手持槍、右手持鐵鎚轉身朝B玻璃
    展示櫃上方角落處敲擊3次，致展示櫃之玻璃出現大面積裂
    痕，惟未完全破損，被告再次轉身離去等情，有原審109年1
    1月6日勘驗筆錄暨截圖在卷可憑（見原審卷二第119至123、
    133至150頁）。
　⑵證人即告訴人於偵查中及原審審理中證稱：案發當時伊正在
    幫忙看管銀樓，見被告進入銀樓店內，從店面旁之休息室打
    開內門正要招呼被告，被告未理會，就突然拿出槍枝朝展示
    櫃玻璃擊發1槍，伊就趕快把內門關起來，之後被告又拿鐵
    鎚敲擊A展示櫃之玻璃，伊就打電話給鄭博文，在被告敲擊B
    展示櫃時，伊就大叫，被告就離開等語（見前揭偵查卷第17
    7、178頁、原審卷二第124至127頁）。
　⑶被告明知銀樓內尚有銀樓人員在場，仍朝A展示櫃開槍射擊，
    復接續持鐵鎚敲擊A、B展示櫃之玻璃數次，致前開二展示櫃
    之玻璃出現大面積裂痕而不堪使用，亦使B展示櫃因而產生
    一微小洞口，依當時客觀情狀，一般人見被告開槍射擊玻璃
    櫃，均當感覺生命、身體之安全受重大威脅，且均會恐懼若
    阻止被告恐遭受暴力之對待，僅得任由被告為後續行為，則
    任何人處於該等情形下，身心必然處於相當恐懼，且意思之
    自由顯然被剝奪。
　⑷再者，告訴人於偵查中證稱：伊當時無法阻止被告，伊很害
    怕，很安靜沒有動，就給被告打等語(見前揭偵查卷第177頁
    )；於原審審理時證稱：被告有拿槍伊怎麼敢攔阻等語（見
    原審卷二第125頁），可見被告於案發當時所為之強暴行為
    確已足使告訴人於身體上及精神上達不能抗拒之程度。是辯
    護人雖辯稱：告訴人還能跑到鐵門外面躲避，並未遭被告之
    加害行為而達不能抗拒程度云云，尚非可採。
　⒊被告具有不法所有之意圖 
　⑴依前揭勘驗結果及截圖，顯示案發當時銀樓內除擺設有金飾
    之A、B展示櫃外，尚有直立電風扇1個、紅椅子2 張、長椅1
    張、牆上長鏡1面等物品，然被告開槍射擊A展示櫃上方玻璃
    後，即持鐵鎚敲擊A展示櫃上方玻璃櫃之角落，惟A展示櫃上
    方玻璃僅出現裂痕而未完全破裂損壞，被告轉身持鐵鎚敲擊
    B展示櫃玻璃，且集中攻擊B展示櫃平面玻璃之左下角，惟玻
    璃仍僅出現裂痕而仍未完全破裂，之後被告未破壞任何其他
    物品即離開現場。
　⑵被告在面對銀樓內有諸多物品可作為破壞之標的，卻獨獨選
    擇破壞擺放有金飾之展示櫃，甚且刻意攻擊展示櫃之角落處
    ，顯見被告之目的在於破壞展示櫃之玻璃以取出其內金飾，
    否則豈有可能僅單獨破壞裝有金飾之展示櫃之玻璃，而對於
    現場其他物品視若無睹，更於展示櫃破璃無法完全破裂，即
    無法取出櫃內之金飾後即逕自離開現場，而非再選擇破壞其
    他物品，足認被告對於展示櫃內之金飾具有不法所有之意圖
    。
　⒋被告雖辯稱：109年3、4月時伊臨時停車在銀樓那邊，乘客下
    車到對面買牛肉麵，銀樓裡一個年輕人拍打伊車頭說不能臨
    時停車，伊繞一圈回來，乘客就不見了，乘客以為伊不載了
    ，車資沒拿到，伊也浪費了一些時間，伊拿鐵鎚敲展示櫃，
    是去洩憤云云。惟：
　⑴被告於109年6月17日警詢時供稱：伊心情不好要進去砸店，
    伊心情不好發洩一下離開現場，會選定彩堡銀樓是當日騎車
    亂逛看到的，伊也不曉得要去哪裡，伊與彩堡銀樓並無糾紛
    等語（見前揭偵查卷第19至21頁、第23頁背面）；於同日偵
    查中供稱：伊講不出為何要去銀樓，伊自己也很緊張，就是
    砸店，為了洩憤，伊與對方沒有仇恨，是伊個人因素，伊跑
    計程車，違規被吊扣駕照1月等語（見前揭偵查卷第150頁背
    面）；於109年6月18日原審羈押訊問時供稱：伊心情不好，
    駕照被吊扣1個月，不知道為何會選到那間銀樓等語（見前
    揭偵查卷第165頁）；直至109年7月8日始具狀改稱因前述停
    車糾紛才至彩堡銀樓開槍射擊、敲損展示櫃玻璃，並於原審
    109年8月10日訊問時稱：伊在案發前兩、三個月載一個乘客
    在銀樓前面臨時停車，乘客去對面買牛肉麵，伊在車上等，
    銀樓的人叫伊不要在那邊停車，伊把車開走繞一圈就找不到
    伊乘客，那時候錶已經跳到350元，那位乘客可能以為伊走
    了就離開了，害伊損失一筆錢，伊就一直記在心裡。5月份
    時，又被乘客檢舉、擦撞機車，被吊扣一個月，當天下午因
    為心情不好在陸橋下喝酒，晚上就去銀樓那邊開槍，把店砸
    了就離開等語（見原審卷一第41頁）。被告就前往彩堡銀樓
    開槍射擊、敲損玻璃之原因，前後供述不一。
　⑵倘被告辯稱停車糾紛為真，臨時起意砸銀樓，且並無強盜之
    犯意，被告何以會案件偵查之初均未提及，反稱：與彩堡銀
    樓沒有糾紛；或稱：講不出來至彩堡銀樓的原因；或稱：沒
    有仇恨，是個人違規被吊扣駕照，心情不好等個人因素；或
    稱：不知道為何選到彩堡銀樓云云，則被告辯稱犯案之動機
    係因前開停車糾紛云云，即屬有疑。　
　⑶再者，被告於109年6月12日騎乘000-000號重機車，出現在彩
    堡銀樓附近，業據被告供承不諱，且有監視器翻拍照片在卷
    可參（見前揭偵查卷第93頁）。而被告於警詢時曾供稱：「
    （問：你的目標是不是就是彩堡銀樓？為什麼你109年6月12
    日就騎乘000-000號重機車，而該號牌又是你竊取的，出現
    在彩堡銀樓附近？）是，我先去看路線的。我去看砸店後要
    怎麼走。」（見前揭偵查卷第24頁），顯然被告並非案發當
    日突然想起與彩堡銀樓之糾紛而臨時起意砸店不符，更徵被
    告所述前後矛盾，被告此部分辯詞，應係事後卸責之詞，難
    以採信。
　⒌被告雖另辯稱：被告如真有強盜彩堡銀樓金飾之意思，豈會
    在仍持有槍枝、子彈之情形下，不繼續犯案云云。惟：
　⑴告訴人於原審審理時證稱：玻璃展示櫃是裂開但沒有破洞。
    玻璃被敲擊一定會有傷痕，雖然不知道有沒有完全穿透玻璃
    ，但縱使已穿透形成洞口，這樣的洞口沒辦法手伸進去拿，
    否則會被刮傷。被告當時沒有辦法把整片玻璃壓碎，伸手進
    去拿金飾，因為後來更換A、B展示櫃玻璃的人也是用很大力
    把玻璃整面敲碎後，再把全部都是裂痕的玻璃往下壓，才有
    辦法把整面玻璃卸下來，且換玻璃的人是以專門工具才有辦
    法把整面玻璃弄碎，被告只拿鐵鎚沒有辦法把整面玻璃弄碎
    等語明確（見原審卷二第126、127頁），顯然要使A、B展示
    櫃之玻璃完全破裂而得順利取出其內擺設之金飾，必需以專
    業工具破壞整面玻璃始能為之，僅持槍枝射擊、或持鐵鎚敲
    擊皆無法於短時間內完成。
　⑵A、B展示櫃之玻璃既無法於短時間內完全破裂而取出其內擺
    設之金飾，則被告在現場多作停留，反將不利被告逃離現場
    ，自難以被告未取走現場財物，即反推被告無強盜金飾之犯
    意或持有槍彈下，必繼續犯案。被告前揭所辯，亦非可採。
　⒍綜上所述，本案事證明確，被告前揭犯行均堪認定，均應依
    法論科。
二、新舊法比較
　　按槍砲彈藥刀械管制條例所定未經許可持有槍、彈，其持有
    之繼續，為行為之繼續，而非狀態之繼續，亦即一經持有該
    槍、彈，罪即成立，但其犯罪行為之完結須繼續至持有行為
    終了時為止，故於終止持有或寄藏之前，均在其犯罪行為實
    施中，其間法律縱有變更，其行為既繼續實施至新法施行以
    後，即與犯罪後法律有變更之情形不同，不生新舊法比較適
    用之問題（最高法院94年度台上字第7255號判決意旨參照）
    。查被告自107年11月、12月某日起開始持有前揭槍、彈，
    經警於109年6月17日查獲，其未經許可持有改造槍枝、子彈
    之行為繼續中，期間槍砲彈藥刀械管制條例第4條第1項第1
    款、第7 條、第8條固然有所修正，於109年6月10日修正公
    布，並於同年月12日生效施行，於同條例第7條4項規定將持
    有非制式槍枝之行為納入規範，使之與持有制式槍枝之罪責
    一致，惟依上開說明，此期間之法律修正，不生新舊法比較
    適用之問題，應逕依其行為終止時之規定處斷。
三、論罪科刑
　㈠事實欄一部分
　⒈核被告就事實欄一部分所為，係犯槍砲彈藥刀械管制條例第7
    條第4項之非法持有手槍罪及同條例第12條第4 項之非法持
    有子彈罪。
  ⒉被告雖係拾得搭載乘客所留之非制式手槍1支與子彈18顆後，
    即起意持有前開物品，然依卷內證據難認前開槍、彈係乘客
    故意棄置、遺失或一時脫離持有之物，依罪疑惟輕原則，自
    難認被告涉有刑法第337條侵占遺失物罪。
  ⒊公訴意旨雖認被告所為係犯修正前槍砲彈藥刀械管制條例第8
    條4項之未經許可，持有可發射子彈具有殺傷力之改造手槍
    罪云云，容有未洽，惟因起訴之基本社會事實同一，並經法
    院當庭告知可能變更之罪名，檢察官、被告及辯護人亦對此
    加以辯論，爰依法變更起訴法條。原判決變更檢察官更正後
    之罪名，改論以槍砲彈藥刀械管制條例第7條第4項之非法持
    有手槍罪，雖未於據上論斷欄援引刑事訴訟法第300條之規
    定，然原審已經告知被告可能涉犯槍砲彈藥刀械管制條例第
    7條第4項之非法持有手槍罪，以利其行使防禦權，是原判決
    雖未敘明應變更起訴法條及漏引刑事訴訟法第300條，均無
    礙被告於原審之防禦權行使及原判決之本旨，併予敘明。
  ⒋按未經許可持有槍砲彈藥刀械等違禁物，所侵害者為社會法
    益，如持有之客體種類相同（同為手槍，或同為子彈者），
    縱令持有之客體有數個（如數支手槍、數顆子彈），仍為單
    純一罪，不發生想像競合犯之問題（最高法院96年度台上字
    第6417號裁判意旨參照），是被告未經許可，被告非法持有
    子彈之數量達18顆，應僅成立單純一非法持有子彈罪。
　⒌被告持有非制式手槍1支與子彈18顆，係以一行為同時觸犯槍
    砲彈藥刀械管制條例第7條第4項之非法持有手槍罪及同條例
    第12條第4項之非法持有子彈罪，為想像競合犯，應依刑法
    第55條前段之規定，從一重之非法持有手槍罪處斷。
  ⒍起訴書雖記載被告持有前揭槍、彈之時間為108年2月間，且
    持有之子彈數量為17顆，惟被告於原審審理時明確供認其持
    有之時間為107年11、12月間（見原審卷二第202、203 頁）
    ，且被告於彩堡銀樓開槍擊發一槍後，另為警扣案子彈17顆
    ，又無證據證明被告於彩堡銀樓所擊發之子彈為被告另外取
    得，自應認被告自始非法持有之子彈數量為18顆，此部分事
    實亦經公訴檢察官當庭更正，且與起訴書記載之事實為單純
    一罪關係，本院自得併予審究，附此敘明。
  ㈡事實欄二部分
  ⒈按所謂兇器，其種類並無限制，凡客觀上足對人之生命、身 
    體、安全構成威脅，具有危險性之兇器均屬之（最高法院79
     年台上字第5253號判例要旨參照），查被告為強盜犯行時
    攜帶槍枝1支與鐵鎚1把，而該槍枝可擊發子彈，對於人體具
    有殺傷力，又該鐵鎚前端為金屬材質，質地堅硬，有卷附鐵
    鎚照片在卷可參（見前揭查卷第111頁），且該鐵鎚敲擊強
    化玻璃能造成玻璃一定程度之裂痕，自具有相當危險性，從
    而，前開槍枝、鐵鎚均該當刑法所謂之兇器無訛。
  ⒉被告攜帶槍枝與鐵鎚至彩堡銀樓，並開槍射擊及以鐵鎚敲擊
    擺放有金飾之展示櫃，使展示櫃玻璃出現大面積裂痕與微小
    洞口1個而不堪使用，因玻璃未完全破裂損壞，致被告無法
    取走其內金飾，是被告顯已著手實施強盜行為，惟未能取走
    財物，核其所為，係犯刑法第330條第1項、第2項之攜帶兇
    器強盜未遂罪與同法第354條之毀損罪。
  ⒊被告開槍射擊A展示櫃玻璃後，復持鐵錘敲擊A、B展示櫃玻璃
    數次，係於同一地點、係於密切之時間、出於同一行為決意
    、侵害同一法益，各行為之獨立性極為薄弱，依一般社會健
    全觀念，在時間差距上，難以強行分離，應各視為數個舉動
    之接續施行，合為包括之一行為予以評價為宜，均應論以接
    續犯之一罪，而各成立一個攜帶兇器強盜未遂罪與毀損罪。
  ⒋被告以一行為同時觸犯上開二罪名，為想像競合犯，應依刑
    法第55條前段之規定，從一重之攜帶凶器強盜未遂罪處斷。
  ㈢按未經許可持有槍枝、子彈罪，其持有之繼續為行為之繼續
    ，至持有行為終了時，均論以一罪，不得割裂。若以之犯他
    罪，兩罪間之關係如何，端視其開始持有之原因為斷。如早
    已非法持有槍枝、子彈，後另起意犯罪，或意圖犯甲罪而持
    有槍枝、子彈，卻持以犯乙罪，均應以數罪併罰論處；如行
    為人為犯特定之罪而持有槍、彈，並於持有槍、彈後即緊密
    實行該特定犯罪，雖其持有槍、彈之時、地與犯特定罪之時
    、地，在自然意義上非完全一致，然二者仍有部分合致，且
    犯罪目的單一，依一般社會通念，認應評價為一罪方符合刑
    罰公平原則，如予數罪併罰，反有過度處罰之虞，與人民法
    律感情亦未契合；是於牽連犯廢除後，適度擴張一行為概念
    ，認此情形為一行為觸犯數罪名之想像競合犯，方屬適當（
    最高法院99年度台上字第1484號判決意旨參照）。查被告拾
    得本案槍枝、子彈起意持有，係想要留下來供其把玩乙情，
    業據被告於偵查中供承明確（見前揭偵查卷第150 頁），可
    知被告起意持有前開槍枝、子彈之初，並非為遂行之後之強
    盜犯行，是就非法持有手槍之犯行與攜帶兇器強盜未遂部分
    ，自應予分論併罰。
  ㈣被告就攜帶兇器強盜部分，已著手實施強盜犯行，惟未得手
    財物，為未遂犯，爰依刑法第25條第2項規定，按既遂犯之
    刑度減輕之。
  ㈤按刑法第62條規定之自首，須對於未發覺之罪為之而受裁判
    者，始克當之。經查，被告於109年6月15日持槍射擊彩堡銀
    樓展示櫃玻璃後，告訴人旋於同日報案，經警循線追查而鎖
    定被告，再經臺灣桃園地方檢察署檢察官核發拘票，而於10
    9年6月17日為警執行拘提到案等情，有臺灣桃園地方檢察署
    檢察官拘票及背面之拘提報告書、桃園市政府警察局中壢分
    局109 年6 月16日現場初步勘察報告在卷可考（見前揭偵查
    卷第15、16、117至124頁），可知被告本案非法持有手槍、
    子彈、毀損等犯行，均經有偵查犯罪權限之公務員發覺並遭
    鎖定而拘提到案，自無刑法第62條自首規定之適用。
　㈥按槍砲彈藥刀械管制條例第18條第4項明定：「犯本條例之罪
    ，於偵查或審判中自白，並供述全部槍砲、彈藥、刀械之來
    源及去向，因而查獲或因而防止重大危害治安事件之發生者
    ，減輕或免除其刑。」旨在因犯罪者之自白，進而查獲該槍
    砲、彈藥及刀械之來源供給者，與所持有之槍砲、彈藥及刀
    械去向，因而防止該重大危害治安事件之發生，或及早破獲
    相關之犯罪集團，避免該槍砲、彈藥及刀械續遭持為犯罪所
    用，足以消彌犯罪於未然，自有減輕或免除其刑，以鼓勵自
    新之必要。故如犯本條例之罪後，雖於偵查或審判中自白，
    惟並未因而查獲該槍砲、彈藥刀械之來源，自與本規定應予
    減輕或免除其刑之要件不合（最高法院101年度台上字第916
     號判決意旨參照）。經查，被告雖於偵查及審判中均自白
    本案持有手槍及子彈之犯行，然本件並無因被告供述槍枝來
    源而查獲或防止重大危安事件之發生，揆諸前開說明，核與
    槍砲彈藥刀械管制條例第18條第4項之規定有間，自無從依
    該規定減輕或免除其刑。
　㈦按犯罪之情狀顯可憫恕，認科以最低刑度仍嫌過重者，得酌
    量減輕其刑，刑法第59條定有明文。該條所謂「犯罪之情狀
    顯可憫恕」，係指審酌刑法第57條各款所列事項以及其他一
    切與犯罪有關之情狀之結果，認其犯罪足堪憫恕者而言，必
    須犯罪另有特殊之原因與環境等，因在客觀上顯然足以引起
    一般同情，認為縱予宣告法定最低度刑猶嫌過重者，始有其
    適用。本院審酌被告本案自107年11、12月間起持有本案槍
    枝、子彈至109年6月17日為警查獲止，已經相當時間，被告
    均未主動將前開槍枝、子彈報繳警方，而其持有子彈之數量
    亦非寡，更持槍枝、子彈為攜帶兇器強盜未遂、毀損等犯行
    ，嚴重影響社會治安，綜觀其情節，難認輕微，實無另有特
    殊之原因或事由，而在客觀上足以引起一般同情之處，自無
    依刑法第59條規定減輕其刑之餘地。
四、上訴駁回之理由
　㈠原審經審理結果，以被告犯罪事證明確，並：
　⒈審酌被告前已有違反槍砲彈藥刀械管制條例與強盜之前科紀
    錄，素行已非佳，而其明知本案具殺傷力之槍枝、子彈均係
    政府嚴厲查禁之違禁物，竟漠視法令而自107年11、12月間
    即開始持有至109年6月17日為警查獲止，期間已對社會治安
    與人民生命財產造成潛在之危害，更持前開槍枝、子彈欲強
    盜銀樓之財物，過程中又毀損告訴人管領之玻璃，幸其強盜
    犯行並未得逞，且未使告訴人受傷，然仍已使告訴人之心理
    受到影響，並侵害告訴人之財產權，且嚴重危害社會治安，
    被告上開所為皆屬不該，應予非難；並考量被告就非法持有
    手槍、子彈之犯行，始終坦承不諱，且主動帶往警員查扣其
    持有之槍枝、子彈，此部分之犯後態度尚可，然僅承認毀損
    犯行而始終否認犯攜帶兇器強盜未遂罪，且一再矯飾卸責，
    態度非佳；復審酌告訴人對於本案量刑表示之意見，兼衡被
    告犯罪之動機、目的、各次犯行之手段與所生危害、自稱有
    與告訴人和解意願但於言詞辯論終結前仍未達成和解暨其自
    陳國中畢業之教育程度、職業為計程車司機、家庭經濟狀況
    勉持等一切情狀，分別量處如有期徒刑5年2月，併科罰金新
    臺幣10萬元、4年，並就併科罰金部分，諭知易服勞役之折
    算標準，及就有期徒刑部分，定其應執行有期徒刑8年。
　⒉並說明：扣案之非制式手槍1支，具有殺傷力，應依刑法第38
    條第1項規定宣告沒收；扣案之拆槍工具1批與鐵鎚1把，均
    為被告所有，且為犯行所用之物，依刑法第38條第2項前段
    規定宣告沒收。扣案之子彈17顆，皆供鑑定試射，已無殺傷
    力，另扣案之彈頭、彈殼各1顆，因擊發而失子彈之性質均
    非違禁物，爰不為沒收；未扣案之安全帽1頂、口罩1個、白
    色手套1副、000-000號機車車牌1面與扣案之機車鑰匙1把，
    均欠缺刑法上重要性，無沒收或追徵之必要，爰均不予宣告
    沒收。
　⒊經核原判決認事用法，洵無違誤，量刑及沒收亦屬妥適。
　㈡被告上訴意旨略以：非法持有子彈、手槍部分，伊坦承犯行
    ，犯後態度良好，且主動帶原警察槍枝，應依刑法第59條酌
    減其刑，並從輕量刑；加重強盜未遂部分，伊沒有要強盜，
    伊敲展示櫃是去洩憤，因為在109年3、4月時，伊臨時停車
    讓乘客下車到對面買牛肉麵，銀樓裡一個年輕人說不能臨時
    停車，伊繞一圈，乘客就不見了，伊沒有拿到車資，浪費了
    時間，伊一直耿耿於懷云云。惟：
　⒈關於事實欄一部分
　⑴本件被告並無刑法第59條之事由，亦如前述，被告上訴指稱
    應依刑法第59條減輕其刑，為無理由。
　⑵按量刑之輕重，係屬事實審法院得依職權自由裁量之事項，
    苟於量刑時，已依行為人之責任為基礎，並斟酌刑法第57條
    各款所列情狀，而未逾越法定範圍，又未濫用其職權，即不
    得遽指為違法。而刑罰之量定，屬法院自由裁量之職權行使
    ，應審酌刑法第57條所列各款事由及一切情狀，為酌量輕重
    之標準，並非漫無限制；量刑輕重係屬事實審法院得依職權
    自由裁量之事項，苟已斟酌刑法第57條各款所列情狀而未逾
    越法定刑度，不得遽指為違法；且如別無其他加重或減輕之
    原因，下級審量定之刑，亦無過重或失輕之不當情形，則上
    級審法院對下級審法院之職權行使，原則上應予尊重（最高
    法院106年度台上字第1538號、102年度台上字第2931號判決
    意旨參照）。本件原審關於科刑業已就刑法第57條規定與科
    刑相關事項在適法範圍內加以裁量，本院審酌上開各情後，
    認並未逾越法定刑範圍或顯然失當、濫用權限之情形，自不
    得認其量刑有何不當。　
　⒉關於事實欄二部分
　　被告否認攜帶凶器強盜未遂，惟此部分辯解業經本院指駁如
    前，被告此部分上訴，並無理由，應予駁回。　　　 
據上論斷，應依刑事訴訟法第368條，判決如主文。
本案經檢察官王文咨提起公訴，檢察官曾文鐘到庭執行職務。
中　　華　　民　　國　　110 　年　　7 　　月　　28　　日
                  刑事第二十一庭審判長法　官  許宗和
                                      法　官  黃惠敏
                                      法　官  章曉文
以上正本證明與原本無異。
如不服本判決，應於收受送達後20日內向本院提出上訴書狀，其
未敘述上訴之理由者並得於提起上訴後20日內向本院補提理由書
（均須按他造當事人之人數附繕本）「切勿逕送上級法院」。
                                      書記官  賴又瑄
中　　華　　民　　國　　110 　年　　7 　　月　　28　　日
附錄本案論罪科刑法條
槍砲彈藥刀械管制條例第7條
未經許可，製造、販賣或運輸制式或非制式火砲、肩射武器、機
關槍、衝鋒槍、卡柄槍、自動步槍、普通步槍、馬槍、手槍或各
類砲彈、炸彈、爆裂物者，處無期徒刑或7年以上有期徒刑，併
科新臺幣3千萬元以下罰金。
未經許可，轉讓、出租或出借前項所列槍砲、彈藥者，處無期徒
刑或5年以上有期徒刑，併科新臺幣1千萬元以下罰金。
意圖供自己或他人犯罪之用，而犯前二項之罪者，處死刑或無期
徒刑；處徒刑者，併科新臺幣5千萬元以下罰金。
未經許可，持有、寄藏或意圖販賣而陳列第1項所列槍砲、彈藥
者，處5年以上有期徒刑，併科新臺幣1千萬元以下罰金。
意圖供自己或他人犯罪之用，以強盜、搶奪、竊盜或其他非法方
法，持有依法執行公務之人所持有之第1項所列槍砲、彈藥者，
得加重其刑至二分之一。
第1項至第3項之未遂犯罰之。
　
槍砲彈藥刀械管制條例第12條
未經許可，製造、販賣或運輸子彈者，處1年以上7年以下有期徒
刑，併科新台幣500萬元以下罰金。
未經許可，轉讓、出租或出借子彈者，處6月以上5年以下有期徒
刑，併科新台幣300萬元以下罰金。
意圖供自己或他人犯罪之用，而犯前二項之罪者，處3年以上10
年以下有期徒刑，併科新台幣700萬元以下罰金。
未經許可，持有、寄藏或意圖販賣而陳列子彈者，處5年以下有
期徒刑，併科新台幣300萬元以下罰金。
第1項至第3項之未遂犯罰之。
　
中華民國刑法第330條
犯強盜罪而有第321條第1項各款情形之一者，處7年以上有期徒
刑。
前項之未遂犯罰之。

中華民國刑法第354條
毀棄、損壞前二條以外之他人之物或致令不堪用，足以生損害於
公眾或他人者，處2年以下有期徒刑、拘役或1萬5千元以下罰金
。